臺灣新北地方法院民事判決
111年度訴字第566號
原      告  盧珮綺  

兼
法定代理人  楊霞    

被      告  吳啟東  
                     （現於法務部矯正署臺北監獄臺北分監    執行中）
上列當事人間詐欺等案件，原告提起刑事附帶民事訴訟，請求不
當得利返還事件，本院刑事庭以110年度附民字第253號裁定移送
前來，並於民國111年6月16日言詞辯論終結，判決如下：
    主  文
一、被告應給付原告乙○新臺幣肆佰玖拾肆萬玖仟伍佰萬元，及
    自民國107年10月11日起至清償日止，按年息百分之五計算
    之利息。
二、原告丙○○之訴及假執行之聲請均駁回。
三、本判決第一項於原告乙○以新臺幣壹佰陸拾伍萬元供擔保後
    ，得假執行。但被告如以新臺幣肆佰玖拾肆萬玖仟伍佰元為
    原告乙○預供擔保，得免為假執行。
    事實及理由
壹、程序部分
　　按附帶民事訴訟除本編有特別規定外，準用關於刑事訴訟之
    規定。但經移送或發回、發交於民事庭後，應適用民事訴訟
    法，刑事訴訟法第490條定有明文。次按訴狀送達後，原告
    不得將原訴變更或追加他訴，但擴張或減縮應受判決事項之
    聲明者，不在此限，民事訴訟法第255條第1項第3款亦有明
    文。本件原告乙○、丙○○原起訴聲明請求㈠被告應分別給付乙
    ○、丙○○新臺幣（下同）292萬2634元、200萬4118元（按共
    計492萬6752元）及自民國107年10月10日起至清償日止，按
    年息百分之五計算之利息。㈡原告願供擔保，請准予宣告假
    執行。㈢訴訟費用由被告負擔。嗣經移送民事庭後，變更其
    聲明如原告起訴主張所載，即被告應給付494萬9500元及自1
    07年10月11日起至清償日止，按年息百分之五計算之利息，
    核屬擴張應受判決事項之聲明，揆諸前開規定，即無不合。
貳、實體部分　　　　
一、原告起訴主張：
　　被告甲○○與原告乙○原為男女朋友，原告丙○○則為原告乙○之
    女（下均稱姓名），於106年間分手後丙○○、甲○○仍為朋友
    關係，嗣乙○於107年1月18日因案遭羈押禁見，甲○○得知此
    情，竟於107年1月24日至27日間某日，前往乙○位於新北市○
    ○區○○路0段000巷0號2樓租屋處，向不知情之房東王川泉佯
    稱自己為乙○之男友，要看乙○房間云云，王川泉遂讓甲○○進
    入屋內，甲○○因此乘機竊取乙○在中國信託商業銀行（下稱
    中信商銀）申設之帳號0000000000000000號帳戶、以其女丙
    ○○名義在中華郵政所申設之帳號00000000000000號帳戶之存
    摺、印章、提款卡，再於附表所示時間，未經乙○之同意，
    持上開2帳戶之提款卡，輸入乙○之西元出生年月共6碼為密
    碼後，提領上開2帳戶內如附表一、二所示之金額共計494萬
    9500元。是被告無法律上原因，受有利益，被告自應予以返
    還。並聲明：
　㈠被告應給付原告乙○292萬4900元，給付原告丙○○202萬4600元
    ，共計494萬9500元，及自107年10月11日起至清償日止，按
    年息百分之五計算之利息。
　㈡原告願供擔保，請准宣告假執行。
　㈢訴訟費用由被告負擔。
二、被告則抗辯：其並未在附表一、二所示時間擅自領取原告的
    存款。並聲明：原告之訴及假執行之聲請均駁回。訴訟費用
    由原告負擔。
三、本院判斷：
　㈠查原告乙○主張其在107年1月18日因案遭裁定羈押，嗣於108
    年11月27日判決確定後即轉執行徒刑，至110年1月19日始因
    縮短刑期假釋出監，此有乙○之臺灣高等法院在監在押全國
    紀錄表1份附卷可稽，是乙○上開主張為真實。又上開中華郵
    政帳戶為乙○以其未成年女兒丙○○之名義所申設，帳戶內款
    項為其所有，且其所申設之中信商銀帳戶內款項，及中華郵
    政帳戶內款項，於附表一、二所示時間有提領款項紀錄，有
    調取之刑事卷宗內之上開金融機構帳戶交易明細表附卷可憑
    ，且為被告所不爭執，是乙○主張之上開事實均認為真實。
　㈡又乙○主張於經法院裁定羈押，事發突然，其所有之上開帳戶
    金融卡、存摺及印章均仍放置於其居住房間內之抽體中，此
    經證人王川泉於刑事偵查程序及審理程序中證述甚明。另證
    人王川泉亦於刑事偵查及審理時證稱：我承租的房子其中一
    間房間分租給乙○，我住另一間房間，我本來不認識被告，
    是乙○失蹤1個禮拜後，我開乙○房間的門，看到她的手機中
    最多未接來電的人就是被告，我因此認識被告，隔天早上被
    告就來家裡說要拿乙○的手機，我把手機拿去樓下給他，隔
    幾天後被告又來家裡，說要來看乙○房間，說他是乙○的男朋
    友，我只能讓他進來，被告就把乙○的證件、皮包、錢、筆
    記本什麼都拿走了，還有平板跟巧克力，之後被告有打電話
    跟我說乙○被羈押了；後來我有一次拆信不小心拆到乙○的帳
    單，看到乙○的錢被領出來，我有傳LINE訊息問被告有在領
    乙○的錢出來嗎，被告說他會幫乙○保管，說乙○出來就知道
    了，還說乙○在裡面心會不安，會緊張，不要讓她傷心，不
    要讓她知道他在領她的錢，他會幫乙○保管得好好的，我就
    傻傻地相信他，怎麼知道會這樣；我有跟被告說這個錢不能
    亂動，我很懺悔沒有第一時間告訴乙○等語（見臺灣新北地
    方檢察署108年度他字第265號卷第71至72頁、本院110年度
    易字第57號卷附之110年11月3日審判筆錄）。
　㈢又證人王川泉於上開刑事程序中業已提出其與被告間之LINE
    對話截圖紀錄，可見證人王川泉曾於107年3月16日向被告傳
    送訊息：「啊東你在領乙○的錢出來嗎」、「她的錢在減少
    被提領」，並將告訴人上開中國信託帳戶帳單（顯示該帳戶
    於107年2月間被提款之情形）拍照傳送給被告觀看；復於翌
    （17）日向被告傳送訊息：「啊東早安、大哥相信你，才把
    乙○的錢身份證跟重要證件交給你，但不是就能亂動她的東
    西啊，大哥很懺悔怎麼那麼容易相信別人，我還是等到乙○
    出來那些衣服還有她的東西看看她要怎麼處理，她還是有她
    應該有的權力，我們不能亂動她的東西、感恩東哥」（見上
    開他字卷第88至91頁），核與證人王川泉所述上情相符，則
    若被告確實未盜領上開二帳戶內之款項，於證人王川泉對其
    質疑時，即應予以反駁並說明，然於上開對話中未見被告有
    何表示，又證人王川泉亦已證述其質疑被告盜領上開帳戶內
    款項之動機，與常情亦屬相符，是證人王川泉證述被告於10
    7年1月間某日，即至乙○居住處，並擅自取走上開二金融帳
    戶之存摺、提款卡及印章。
　㈣又乙○主張其與被告曾為男女朋友，應是知悉其生日，而其金
    融卡之密碼係以其生日作為設定等語，而查證人王川泉於刑
    事程序中亦是證述被告曾於107年1月24日凌晨1時10分許以L
    INE訊息向其索取乙○之身分證號碼，其遂於同日凌晨2時20
    分許將乙○之身分證正面全部拍照回傳，並提出其與被告間
    之LINE對話紀錄擷圖1份供參（見同上他字卷第78至79頁）
    ，足認於附表所示第一筆提領之107年1月27日前，被告確實
    知悉乙○之出生日期，則被告自有可能嘗試以乙○之西元出生
    年份及月份共6碼作為自動櫃員機提款密碼而成功提款。從
    而，乙○主張被告於107年1月24日前某日將上開二帳戶之提
    款卡、存摺及印章取走後，以其西元出生年月為提款卡密碼
    ，因而成功在附表一、二所示時間提領如附表一、二所示金
    額等事實，堪認屬實。
　㈤按無法律上之原因而受利益，致他人受損害者，應返還其利
    益，民法第179條定有明文。是被告未經乙○授權，即擅自提
    領乙○所有上開二金融帳戶內款項，使乙○因此受有如附表所
    示之金額損害，被告並因此受有利益，則乙○主張依不當得
    利規定，被告應返還494萬9500元及自最後一次提領之日107
    年10月10日之翌（11）日起至清償日止，按年息百分之五計
    算之利息，即有理由，應予准許。
　㈥至本件刑事附帶民事起訴狀原告欄另記載乙○之未成年之女「
    丙○○」，並聲明被告應將自中國信託帳戶內盜領之金額返還
    予乙○，自中華郵政帳戶內盜領之金額返還予丙○○，然按「
    因犯罪而受損害之人，於刑事訴訟程序得附帶提起民事訴訟
    ，對於被告及依民法負賠償責任之人，請求回復其損害。」
    刑事訴訟法第487條第1項定有明文。查，本件刑事訴訟程序
    中，乙○均是陳述中華郵政帳戶乃其以未成年女兒丙○○之名
    義所申設，亦即，該帳戶內款項實質上仍為其所有，此由上
    開刑事訴訟程序中，提出告訴者僅乙○一人，委任告訴人代
    理人亦僅乙○一人可證（見同上他字卷第2、9頁），又乙○於
    上開刑事程序並未以丙○○之法定代理人身分提起告訴，且已
    指明上開二帳戶內款項均為其所有，是丙○○顯非上開刑事案
    件中被告犯罪受有損害之人；另乙○於本院審理程序中所擴
    張之訴之聲明雖仍請求被告各給付乙○及丙○○，然亦是陳述
    其要請求之金額即494萬9500元，是乙○之真意顯是請求被告
    將所領取如附表所示款項總額494萬9500元均應返還乙○之意
    。是丙○○既非被告犯罪行為受有損害之人，以其名義申設之
    中華郵政帳戶內款項實質上均為乙○所有，且上開判決已認
    被告均應全數返還乙○，則丙○○本件所為之請求即無理由，
    應予駁回。
四、乙○及被告均陳明願供擔保，請准宣告假執行及免為假執行
    ，均核並無不合，爰酌定相當擔保金額准許之。
五、本件事證已臻明確，兩造其餘攻擊防禦方法及所提證據，經
    本院斟酌後，認均不足以影響本判決之結果，自無逐一詳予
    論駁之必要，併此敘明。
六、本件係原告提起刑事附帶民事訴訟，經本院刑事庭裁定移送
    民事庭審理，依法免納裁判費，且本件訴訟中又未產生其他
    訴訟費用，故無庸為訴訟費用負擔之諭知。
七、結論：第390條、第392條，判決如主文。
中　　華　　民　　國　　111 　年　　6 　　月　　30　　日
                  民事第五庭    法　官　曹惠玲
以上正本係照原本作成。　　　　　　　　　
如對本判決上訴，須於判決送達後20日內向本院提出上訴狀。如
委任律師提起上訴者，應一併繳納上訴審裁判費。
中　　華　　民　　國　　111 　年　　6 　　月　　30　　日
                                書記官  董怡彤
附表一：被告甲○○以自動櫃員機提領乙○所申設之         中國信託帳戶內款項（交易明細詳見他字卷         第46-47頁）   編號 提領時間 提款金額（新臺幣／元）  1 107年1月27日14時52分35秒 2,000  2 107年1月27日15時43分17秒 10萬  3 107年1月28日17時18分59秒 12萬  4 107年2月2日2時9分42秒 2萬  5 107年2月2日2時9分45秒 2萬  6 107年2月4日15時44分31秒 12萬  7 107年2月7日18時17分22秒 12萬  8 107年2月10日2時26分54秒 2萬  9 107年2月11日22時21分40秒 10萬  10 107年2月15日12時38分51秒 12萬  11 107年2月16日16時51分43秒 12萬  12 107年2月18日6時54分28秒 12萬  13 107年2月19日2時23分50秒 12萬  14 107年2月20日21時34分41秒 12萬  15 107年2月22日17時2分47秒 12萬  16 107年2月24日17時20分58秒 12萬  17 107年2月25日14時48分54秒 12萬  18 107年2月26日20時20分18秒 10萬  19 107年2月27日1時39分20秒 12萬  20 107年3月2日21時2分36秒 1萬  21 107年3月3日1時47分58秒 10萬  22 107年3月3日2時14分36秒 10萬  23 107年3月5日17時14分48秒 12萬  24 107年3月9日1時52分22秒 1萬2,000  25 107年3月9日1時54分46秒 1萬  26 107年3月9日1時55分57秒 2萬  27 107年3月9日1時56分49秒 2萬  28 107年3月9日1時57分33秒 2萬  29 107年3月9日1時59分0秒 2萬  30 107年3月13日6時39分37秒 10萬  31 107年3月14日10時22分59秒 12萬  32 107年3月16日20時52分28秒 12萬  33 107年3月18日18時37分8秒 2萬  34 107年3月18日18時38分9秒 2萬  35 107年3月18日18時38分49秒 2萬  36 107年3月21日19時59分6秒 10萬  37 107年3月25日18時38分3秒 10萬  38 107年4月5日1時34分44秒 2萬  39 107年4月5日3時19分34秒 2萬  40 107年4月5日3時20分27秒 2萬  41 107年4月5日3時21分15秒 2萬  42 107年4月18日19時50分47秒 1萬  43 107年10月10日1時48分32秒 900 共計292萬4,900元   

附表二：被告甲○○以自動櫃員機提領乙○以其女盧○         ○名義所申設之郵局帳戶內款項（交易明細詳         見他字卷第42之1頁至第42之3頁）   編號 提領時間 提款金額（新臺幣／元），另有每次手續費5元  1 107年4月25日17時6分33秒 2萬  2 107年4月25日23時7分12秒 2萬  3 107年4月25日23時7分53秒 2萬  4 107年4月25日23時8分35秒 2萬  5 107年4月26日5時58分45秒 2萬  6 107年4月26日5時59分21秒 2萬  7 107年4月26日6時0分8秒 2萬  8 107年4月27日19時3分54秒 2萬  9 107年4月27日19時4分49秒 2萬  10 107年4月27日19時5分48秒 2萬  11 107年4月27日19時7分2秒 2萬  12 107年4月27日19時7分51秒 2萬  13 107年4月28日2時2分55秒 2萬  14 107年4月28日2時3分52秒 2萬  15 107年4月28日2時5分5秒 2萬  16 107年4月28日2時5分40秒 2萬  17 107年4月28日2時6分15秒 2萬  18 107年4月29日2時9分10秒 2萬  19 107年4月29日2時10分4秒 2萬  20 107年4月29日2時11分1秒 2萬  21 107年4月29日2時12分2秒 2萬  22 107年4月29日2時13分7秒 2萬  23 107年4月30日19時13分29秒 2萬  24 107年4月30日19時14分3秒 2萬  25 107年4月30日19時14分53秒 2萬  26 107年4月30日19時15分24秒 2萬  27 107年4月30日19時15分57秒 2萬  28 107年5月1日19時30分27秒 2萬  29 107年5月1日19時31分2秒 2萬  30 107年5月1日19時31分37秒 2萬  31 107年5月1日19時32分12秒 2萬  32 107年5月1日19時32分47秒 2萬  33 107年5月2日0時35分54秒 2萬  34 107年5月2日0時36分29秒 2萬  35 107年5月2日0時37分6秒 2萬  36 107年5月2日0時37分47秒 2萬  37 107年5月2日0時38分40秒 2萬  38 107年5月3日22時51分43秒 2萬  39 107年5月3日22時52分37秒 2萬  40 107年5月3日22時53分27秒 2萬  41 107年5月3日22時54分12秒 2萬  42 107年5月3日22時54分52秒 2萬  43 107年5月4日4時21分23秒 2萬  44 107年5月4日4時22分5秒 2萬  45 107年5月4日4時22分43秒 2萬  46 107年5月4日4時23分41秒 2萬  47 107年5月4日4時24分34秒 2萬  48 107年5月9日18時34分19秒 2萬  49 107年5月9日18時34分46秒 2萬  50 107年5月9日18時35分30秒 2萬  51 107年5月9日18時36分3秒 2萬  52 107年5月10日21時6分26秒 2萬  53 107年5月10日21時7分23秒 2萬  54 107年5月10日21時8分2秒 2萬  55 107年5月10日21時8分52秒 2萬  56 107年5月10日21時9分33秒 2萬  57 107年5月12日22時13分33秒 2萬  58 107年5月12日22時14分12秒 2萬  59 107年5月12日22時14分52秒 2萬  60 107年5月12日22時15分32秒 2萬  61 107年5月18日22時43分42秒 2萬  62 107年5月18日22時44分22秒 2萬  63 107年5月18日22時45分3秒 2萬  64 107年5月18日22時45分42秒 2萬  65 107年5月24日23時11分45秒 2萬  66 107年5月24日23時12分23秒 2萬  67 107年5月24日23時13分1秒 2萬  68 107年5月24日23時13分35秒 2萬  69 107年5月24日23時14分13秒 2萬  70 107年5月30日23時59分57秒 2萬  71  107年5月31日0時0分28秒 2萬  72 107年5月31日0時0分59秒 2萬  73 107年5月31日0時1分30秒 2萬  74 107年6月3日15時41分27秒 2萬  75 107年6月3日15時42分7秒 2萬  76 107年6月3日15時42分48秒 2萬  77 107年6月3日15時43分26秒 2萬  78 107年6月3日15時44分14秒 2萬  79 107年6月8日20時47分32秒 2萬  80 107年6月8日20時48分15秒 2萬  81 107年6月8日20時48分45秒 2萬  82 107年6月8日20時49分14秒 2萬  83 107年6月8日20時49分49秒 2萬  84 107年6月12日16時55分50秒 2萬  85 107年6月12日16時56分30秒 2萬  86 107年6月12日16時57分8秒 2萬  87 107年6月12日16時57分43秒 2萬  88 107年6月12日16時58分19秒 2萬  89 107年6月17日17時43分43秒 2萬  90 107年6月17日17時44分18秒 2萬  91 107年6月17日17時44分49秒 2萬  92 107年6月17日17時45分21秒 2萬  93 107年6月17日17時45分56秒 2萬  94 107年6月19日18時50分32秒 2萬  95 107年6月19日18時51分8秒 2萬  96 107年6月21日17時32分9秒 2萬  97 107年6月21日17時32分40秒 2萬  98 107年6月21日17時33分17秒 2萬  99 107年6月21日17時33分47秒 2萬  100 107年6月21日17時43分53秒 2萬  101 107年6月21日17時44分20秒 2萬  102 107年7月16日20時25分58秒 4,000  103 107年10月9日11時0分44秒 200  104 107年10月9日21時17分1秒 400 共計202萬4,600元